最高法院刑事判決　　　　　　一○○年度台上字第二○四○號
上　訴　人　謝奇宗
選任辯護人　鄭國安律師
　　　　　　吳麗珠律師
　　　　　　賴柏宏律師
上列上訴人因妨害性自主案件，不服台灣高等法院高雄分院中華
民國九十八年十一月三十日第二審判決（九十八年度上訴字第一
二七八號，起訴案號：台灣高雄地方法院檢察署九十七年度偵字
第一二五七○號），提起上訴，本院判決如下：
    主  文
上訴駁回。
    理  由
按刑事訴訟法第三百七十七條規定，上訴於第三審法院，非以判
決違背法令為理由，不得為之。是提起第三審上訴，應以原判決
違背法令為理由，係屬法定要件。如果上訴理由書狀並未依據卷
內訴訟資料，具體指摘原判決不適用何種法則或如何適用不當，
或所指摘原判決違法情事，顯與法律規定得為第三審上訴理由之
違法情形，不相適合時，均應認其上訴為違背法律上之程式，予
以駁回。本件上訴人謝奇宗上訴意旨略稱：(一)、證人李○茂於第
一審已陳稱被害人甲女（警詢代號0000000000，姓名、年籍均詳
卷）在案發當天，於其所駕駛之計程車內，說話音量微弱，是李
○茂應無法確定甲女當時所述之意思，其復坦陳對此已記憶模糊
，則其對當時甲女動向之認知，實有疑義。又甲女於案發當晚在
離開高雄市○○區○○○路五十八號「○○舞廳」，而與上訴人
搭乘李○茂所駕計程車時，究竟有幾次請求李○茂載送其返家，
於警詢中係陳稱四次，在偵查時則證稱五次，另對其膝蓋之傷究
係何因造成，在警詢中係指稱於進入高雄市○○區○○○路一五
五號「○○汽車旅館」一一○室時，因醉酒走路不穩而撞傷，嗣
於偵查中則改稱係其嘗試欲離開該旅館房間時，遭上訴人強行拉
回所致，前後陳述不一；再甲女指稱在搭乘計程車時，曾向李○
茂表示其住在高雄市市○路之「○河」大樓，當時上訴人係坐於
車內前座，此與李○茂證陳甲女與上訴人搭乘其所駕計程車時，
均坐於後座，甲女僅二次表示要回光明街住處，二人對上訴人當
時究係坐在計程車內何處、甲女幾次指示載往住處及所指住處之
地點之陳述，互核並不相符。則本件甲女所述是否屬實，亦有可
疑。況上訴人與甲女就其等要求李○茂開車載往何處之陳述縱有
不同，應不足據以認定其等確無性交易之合意。原判決在查無其
他補強證據佐證之下，即僅憑李○茂、甲女尚有瑕疵之證述作為
論罪依據，顯難認為適法。(二)、依甲女於偵查及第一審之陳述，
其於案發後，既未趁上訴人在旅館房間內沐浴時逃跑，又出借手
機予上訴人使用，嗣復與上訴人一起搭乘計程車離去，此與一般
遭性侵害之婦女於案發後，均會想盡辦法逃離現場，俾免再次遭
到性侵害之反應，不相符合，足見本件上訴人應係與甲女合意而
發生性關係，原判決認定上訴人對甲女強制性交，於法尚有未合
。(三)、證人陳○達於原審已證陳甲女在案發當晚雖未表示與上訴
人性交易之價格為何，但於上訴人聲稱購買鐘點費出去即係要睡
覺時，甲女卻在旁笑笑點頭，顯見上訴人與甲女已達成外出為性
交易之約定。則縱甲女於進入「○○汽車旅館」房間後，因飲酒
過度，身體不適而拒絕完成性交易，但上訴人當時亦因醉酒而無
法清楚知悉甲女對性交易之意願已轉變，致仍與甲女發生性交行
為，原判決未考量上訴人有無刑法第十九條第二項規定之適用，
亦有適用法則不當之違誤云云。
惟查：原判決綜合全案證據資料，本於事實審法院職權推理之作
用，認定上訴人確有其事實欄所載之犯行。因而維持第一審論處
上訴人犯強制性交罪刑之判決，駁回上訴人在第二審之上訴，已
詳細說明其採證認事之理由。所為論斷，俱有卷證資料可資覆按
。對於依憑上訴人之供述，證人甲女、李○茂、陳○達之證詞，
暨卷附甲女受傷情形照片、「○○汽車旅館」蒐證照片、內政部
警政署刑事警察局鑑驗書及高雄市立聯合醫院受理疑似性侵害事
件驗傷診斷書、民國九十七年九月十一日高市聯醫病字第○九七
○○○五八八八號函附性侵害被害人醫療驗傷病歷、身心科病歷
等資料，如何已足認定上訴人確有於九十七年三月二十五日凌晨
三時許，在「○○汽車旅館」一一○室，違反甲女之意願，將其
陰莖強行插入甲女陰道而強制性交得逞之犯行；李○茂於偵查及
第一審中均證陳其於案發當晚駕駛計程車在「○○舞廳」外面排
班時，甲女因酒醉、走路不穩，由上訴人自該舞廳內攙扶出來，
表示要返家，並二次請求開車載往光明街，上訴人卻要求開車前
往汽車旅館，李○茂又與上訴人、甲女無恩怨關係，所為證詞如
何之堪以採信；甲女就其膝蓋受傷原因等細節之陳述，前後雖稍
有不一，另對告知計程車司機載往之地點，又與李○茂所證不符
，然其就確遭上訴人強制性交等基本事實之證述，既始終一致，
李○茂復證陳甲女在計程車上指示其開車之去處與上訴人要求載
往汽車旅館不同，如何堪以認定甲女就本件發生經過細節之陳述
，前後雖略有歧異，仍無礙所為遭上訴人強制性交證述之可信度
；上訴人諉稱與甲女在舞廳內已約定並談妥外出為性交易，所買
下甲女外出時間之錢，已包括性交易之對價，甲女如確不願與其
為性交易，何以於與其發生性行為後，未乘其進入浴室洗澡時，
向外呼救或逃跑，又借手機供其使用，嗣復與其同搭計程車離去
，所為與一般遭性侵害之被害人均會想辦法逃離現場者不符云云
，及證人陳○達於原審之證述，如何之不足採為上訴人有利之認
定。亦皆已詳加說明。上訴意旨對原審之前揭論斷，究有何違背
經驗法則或論理法則之違法情形，並未依據卷內資料為具體之指
摘，上訴意旨(一)、(二)仍執前開陳詞，上訴意旨(三)指依陳○達於原
審之證述，其與甲女應已達成外出為性交易之約定云云，據以指
摘原判決為違背法令，係以片面之自我說詞，對原審採證認事之
適法職權行使，並已於理由內說明之事項，漫事指摘，與法律規
定得為第三審上訴理由之違法情形，不相適合。又上訴人於警詢
、偵查、第一審及原審中對本件發生之經過，供述甚詳，前後所
述亦大致相吻合，足見上訴人於案發當時，其辨識行為違法或依
其辨識而行為之能力並未顯著降低，原審因此未適用刑法第十九
條第二項規定減輕其刑，於法亦無違誤。原判決雖疏未說明上訴
人本件所為如何之無刑法第十九條第二項規定適用之理由，稍欠
周延，但顯然於判決無影響，依刑事訴訟法第三百八十條規定，
自不得資為提起第三審上訴之理由。至於其餘上訴意旨所執各詞
，係就與犯罪構成要件無涉之枝節漫為單純之事實爭辯，依首開
說明，尚難認係適法之第三審上訴理由。其上訴違背法律上之程
式，應予駁回。
據上論結，應依刑事訴訟法第三百九十五條前段，判決如主文。
中    華    民    國  一○○  年    四    月  二十八  日
                      最高法院刑事第四庭
                          審判長法官  謝  俊  雄  
                                法官  陳  世  雄  
                                法官  魏  新  和  
                                法官  徐  文  亮  
                                法官  吳  信  銘  
本件正本證明與原本無異
                                      書  記  官  
中    華    民    國  一○○  年    五    月    三    日
                                                      V